臺灣桃園地方法院民事簡易判決
111年度桃簡字第1007號
原      告  郭蕙語  

被      告  黃瑞狄  

            趙浚邦  
            蔡文斌  


上列當事人間請求損害賠償事件，本院於民國111年9月14日言詞
辯論終結，判決如下：
    主    文
一、被告黃瑞狄、趙浚邦應連帶給付原告新臺幣90,000元。
二、被告蔡文斌應給付原告新臺幣150,000元。
三、訴訟費用由被告黃瑞狄、趙浚邦連帶負擔百分之三十八，餘
    由被告蔡文斌負擔。
四、本判決第一項得假執行。但被告黃瑞狄如以新臺幣90,000元
    為原告預供擔保後，得免為假執行。
五、本判決第二項得假執行。　　
    事實及理由
壹、程序部分：
一、按不變更訴訟標的，而補充或更正事實上或法律上之陳述者
    ，非為訴之變更或追加，民事訴訟法第436 條第2 項適用第
    256條定有明文。經查，原告起訴請求：「㈠被告黃瑞狄、趙
    浚邦應給付原告新臺幣（下同）90,000元。㈡被告蔡文斌應
    給付原告150,000元。㈢願供擔保，請准宣告假執行」（本院
    桃簡字卷第4頁），嗣於民國111年7月28日言詞辯論期日將
    變更上開訴之聲明㈠為：「被告黃瑞狄、趙浚邦應連帶給付
    原告90,000元」（本院桃簡字卷第70頁），經核原告於起訴
    狀中即記載黃瑞狄提供金融帳戶之提款卡與趙浚邦，而原告
    因受詐欺集團欺騙而匯款至黃瑞狄之金融帳戶內，是黃瑞狄
    、趙浚邦應對原告負賠償之責等語（本院桃簡字卷第4頁）
    ，則原告上開所為，並未變更訴訟標的，而應屬更正事實上
    及法律上陳述，非為訴之變更或追加，揆諸上開說明，應予
    准許。
二、被告蔡文斌經合法通知，無正當理由而未於言詞辯論期日到
    場，且核無民事訴訟法第386 條所列各款情形，爰依民事訴
    訟法第436條第2項、第385條第1項前段之規定，依原告之聲
    請（本院桃簡字卷第82頁背面），就請求被告蔡文斌賠償之
    部分，由其一造辯論而為判決。
貳、實體部分：
一、原告主張：
　㈠被告黃瑞狄、趙浚邦前為址設臺南市○○區○○路0段000號「叻
    沙屋餐廳」之同事，彼等均可預見一般取得他人金融帳戶常
    與財產犯罪有密切之關聯，亦知悉詐騙集團等不法份子經常
    利用他人存款帳戶、提款卡、密碼以轉帳方式，詐取他人財
    物，並以逃避追查及掩飾、隱匿犯罪所得之去向，竟仍於10
    9年11月間某日，先由黃瑞狄將申辦之中國信託商業銀行股
    份有限公司帳戶000-000000000000號（下稱中信帳戶）之存
    摺、金融卡及密碼交予趙浚邦，再由趙浚邦於109年11月間
    某日將上開中信帳戶資料寄送與真實姓名年籍不詳之詐騙集
    團成員使用。嗣詐騙集團成員於109年11月22日某時許，向
    原告佯稱至百達平台投資交易可獲取高額利益云云，致原告
    陷於錯誤，而分別於109年12月12日16時33分許、同日17時5
    6分許、同日23時24分許，依指示各匯款30,000元、30,000
    元及30,000元至中信帳戶內，嗣由詐欺集團某不詳成員持中
    信帳戶之提款卡及密碼將上開款項提領殆盡。
　㈡被告蔡文斌明知金融機構帳戶為個人信用之重要表徵，任何
    人皆可自行前往金融機構申請，並無特別之窒礙，且可預見
    提供自己之金融機構帳戶予陌生人使用，常與財產犯罪密切
    相關，可能被不法犯罪集團所使用，以遂行渠等詐欺犯罪之
    目的，使偵查犯罪之人員與被害人均難以追查此詐欺犯罪所
    得財物，竟於109年11月22日前某時，將其所申設之彰化商
    業銀行股份有限公司帳戶000-00000000000000號（下稱彰化
    帳戶）之存摺、提款卡及密碼交付與詐欺集團綽號「宗霖」
    之成年男子使用，後該集團內某不詳成員於109年11月22日
    某時許，向原告佯稱至投資網站交易可獲取高額利益云云，
    致原告陷於錯誤，而分別於109年12月15日22時38分許、同
    日22時39分許，依指示各匯款100,000元、50,000元至彰化
    帳戶內，嗣由詐欺集團某不詳成員持彰化帳戶之提款卡及密
    碼將上開款項提領殆盡。
　㈢為此，爰依民法侵權行為之法律關係提起本件訴訟等語。並
    聲明：㈠被告黃瑞狄、趙浚邦應連帶給付原告90,000元。㈡被
    告蔡文斌應給付原告150,000元。㈢願供擔保，請准宣告假執
    行。
二、被告蔡文斌經合法通知，未於言詞辯論期日到場，亦未提出
    書狀作何聲明或陳述。而被告黃瑞狄、趙浚邦之答辯則分述
    如下：
　㈠被告黃瑞狄：黃瑞狄身心不便且單身一人在外工作，當時趙
    浚邦為黃瑞狄任職之叻沙屋餐廳之店長，為改善黃瑞狄之收
    入而上網尋覓其他工作機會，後趙浚邦將提供金融帳戶資料
    可以獲取便宜原料之家庭代工機會告知黃瑞狄，黃瑞狄遂將
    中信帳戶之存摺、提款卡及密碼交由趙浚邦轉交與對方，黃
    瑞狄依其智識經驗，已善盡注意之義務，則原告之損失不應
    由黃瑞狄負責等語，資為抗辯。並聲明：㈠原告之訴駁回。㈡
    願供擔保，請准宣告免予假執行。
　㈡被告趙浚邦：對方當初是說把金融帳戶資料交給他的話，買
    材料會比較便宜，我沒有想過交金融帳戶與別人會有這樣的
    後果，我也是受害人等語，資為抗辯。並聲明：原告之訴駁
    回。　
三、本院得心證之理由：
　㈠按故意或過失，不法侵害他人之權利者，負損害賠償責任。
    故意以背於善良風俗之方法，加損害於他人者，亦同；數人
    共同不法侵害他人之權利者，連帶負損害賠償責任。不能知
    其中孰為加害人者亦同。造意人及幫助人視為共同行為人，
    民法第184 條第1 項、第185 條分別定有明文。又共同侵權
    行為之成立，必共同行為人均已具備侵權行為之要件，且以
    各行為人故意或過失不法之行為，均係所生損害之共同原因
    （即所謂行為關連共同），始克成立。而民法第185 條第2 
    項所稱之幫助人係指於他人為侵權行為之際，幫助該他人使
    其易於遂行侵權行為者，幫助人對於幫助行為須有故意或過
    失，且被害人所受損害與幫助行為亦具有相當因果關係，始
    可視為共同行為人而須與行為人連帶負損害賠償責任，有最
    高法院107年台上字第2436號判決可資參照。
　㈡就被告黃瑞狄、趙浚邦部分：
　⒈黃瑞狄將申設之中信帳戶資料交由趙浚邦而提供與真實姓名
    年籍不詳之人使用，後原告於上開時、地，因受詐欺集團成
    員以前開不實之投資獲利方案所騙，而共匯款90,000元至中
    信帳戶，旋由詐欺集團某不詳成員將上開款項提領殆盡等情
    ，有中信帳戶開戶資料暨交易明細紀錄及通訊軟體對話紀錄
    截圖暨網路轉帳交易明細截圖等（見臺中市政府警察局大雅
    分局卷，下稱警卷）在卷可稽，復為被告2人所未爭執（本
    院桃簡字卷63-64、81-82頁），是此部分之事實，應先堪以
    認定。
　⒉依照目前金融機構接受客戶申請一般存款帳戶之現況，絕大
    多數未有條件限制，亦無需要任何費用，即可辦理金融帳戶
    使用，因此，如非基於特殊事由，實無使用他人金融帳戶之
    必要。而金融機構帳戶事關存戶個人財產權益之保障，具個
    人專屬性，若與存戶之金融卡及密碼結合，私密性更高，倘
    有不明來源金錢存入，將攸關個人法律上之責任，故除非與
    本人具密切親誼或信賴關係者，難認有何流通使用之可能，
    一般人均有妥為保管防阻他人任意使用之認識，縱偶因特殊
    情況須將金融卡及密碼交付他人，亦必深入瞭解對方之背景
    、可靠性及用途，確認無誤後方提供使用，始符常情。經查
    ，被告2人係因網路上不詳之家庭代工廣告而一同至中國信
    託商業銀行股份有限公司申辦中信帳戶後，隨即將毫無任何
    存款之中信帳戶存摺、金融卡及密碼寄送與他人使用乙情，
    有中信帳戶開戶資料、帳戶交易明細紀錄（見警卷）附卷為
    證，並為被告2人所供認（本院桃簡字卷第81頁背面-82頁）
    ，復參以其等寄送中信帳戶資料係因對方所稱可以較便宜之
    價格購買材料等節，亦為被告2人所不爭執（本院桃簡字卷
    第81頁背面-82頁），然金融帳戶資料本身並無任何財產價
    值，且一般人至金融機構申設帳戶而獲取帳戶資料亦非屬難
    事，是僅單純提供個人毫無任何存款之金融帳戶資料即可獲
    取相當之對價，顯與一般事理常情相悖，此亦應為具有一般
    智識經驗之人所知悉，惟被告2人在與對方接觸之過程中，
    對方之行事已違常理，甚被告2人對於對方之任何基本資料
    亦均一無所悉（本院桃簡字卷第81頁背面），卻仍疏於防範
    、確認而任意提供金融帳戶予他人，已難認被告2人係因無
    知而遭詐欺集團受騙。
　⒊再現今社會上利用手機簡訊、電話通知中獎、網路拍賣、刮
    刮樂、親友借款甚或謊稱信用卡、個人資料或帳戶遭人盜用
    等手段，以遂其詐欺取財目的等訊息時有所聞，而詐騙集團
    為掩飾其等不法行徑，以避免執法人員循線查緝，經常利用
    他人銀行帳戶，以確保犯罪所得及真實身分免遭查獲之案件
    ，亦層出不窮，此等訊息屢經報章雜誌及其他新聞媒體再三
    披露，故避免帳戶資料被不明人士利用為與財產有關之犯罪
    工具，已屬一般生活認知所應有之認識。被告2人雖均辯稱
    ：不知道金融帳戶不能交給他人使用等語（本院桃簡字卷第
    71、82頁）。查，被告黃瑞狄、趙浚邦係一同至金融機構申
    辦中信帳戶乙情，業經本院認定如上，而我國司法及金融監
    理機關為有效打擊人頭帳戶之申設，除於金融存提款設備上
    標註相關警示外，在金融帳戶等申辦資料上亦均設有提示警
    語，並為金融機構從業人員臨櫃多所確認，被告黃瑞狄於本
    院詢問時亦供稱：金融機構之人員有提醒不可以任意將金融
    帳戶資料交與他人使用等語（本院桃簡字卷第70頁背面），
    足見被告2人將中信帳戶交與他人前，已可知悉任意將金融
    機構帳戶交與陌生人，可能成為詐欺集團作為人頭帳戶使用
    之詐騙工具，然被告2人卻仍任意將中信帳戶交與他人使用
    ，益徵被告2人顯有過失無疑。則原告請求被告連帶給付90,
    000元，洵屬有據，應予准許。
　㈢就被告蔡文斌部分：　
　　經查，原告主張之前述事實，業據其等提出臺灣新北地方法
    院111年度金簡字第136號刑事簡易判決為證，復經本院調取
    上開刑事案件之電子卷宗查核屬實；又蔡文斌既於相當時期
    受合法通知，猶於言詞辯論期日不到場，亦未提出準備書狀
    予以爭執，依民事訴訟法第436 條第2 項、第280 條第3 項
    準用第1 項之規定，視同自認。則本院綜合上開各項證據調
    查結果及全辯論意旨，堪認原告此部分之主張亦為真實。從
    而，原告既因蔡文斌上開侵權行為而共受有150,000元之損
    害，揆諸上開規定，則原告請求蔡文斌給付150,000元，核
    屬有據。　
四、綜上所述，原告依民法侵權行為之法律關係請求被告黃瑞狄
    、趙浚邦及被告蔡文斌分別給付如主文第1項及第2項所示，
    為有理由，應予准許。
五、本件原告勝訴部分，係就民事訴訟法第427 條適用簡易訴訟
    程序所為被告敗訴之判決，依同法第389 條第1 項第3 款之
    規定，應依職權宣告假執行，並依同法第436 條第2 項適用
    第392 條第2 項規定，就主文欄第1項所示部分，依聲請宣
    告被告黃瑞狄供擔保免為假執行之金額。至原告雖聲明願供
    擔保請准宣告假執行，惟本院既已職權宣告假執行，原告此
    部分聲請，核僅為促請本院職權發動，自無庸另為准駁之諭
    知。
六、本件事證已臻明確，兩造其餘主張、陳述及所提之證據，經
    審酌判決結果並無影響，爰不逐一論述，附此敘明。
七、訴訟費用負擔之依據：民事訴訟法第78條、第85條第2項。
中　　華　　民　　國　　111 　年　　10　　月　　14　　日
                  桃園簡易庭  法  官  顏嘉漢
以上為正本係照原本作成。
如不服本判決，應於送達後20日內，向本院提出上訴狀並表明上
訴理由，如於本判決宣示後送達前提起上訴者，應於判決送達後
20日內補提上訴理由書（須附繕本）。
如委任律師提起上訴者，應一併繳納上訴審裁判費。   
中　　華　　民　　國　　111 　年　　10　　月　　14　　日
                              書記官  楊上毅